【裁判字號】    98,勞訴,75
【裁判日期】    980930
【裁判案由】    給付薪資等
【裁判全文】
臺灣臺北地方法院民事判決              98年度勞訴字第75號
原      告  甲○○
            乙○○
            庚○○
            丁○○
共      同
訴訟代理人  洪文浚律師
被      告  天威生物科技股份有限公司
法定代理人  戊○○
訴訟代理人  丙○○
                      22之3.
            己○○
上列當事人間給付薪資等事件，本院於九十八年九月七日言詞辯
論終結，判決如下：
    主  文
被告應給付原告甲○○新台幣拾捌萬伍仟佰零壹元，及其中
新台幣拾陸萬玖仟佰貳拾元自民國九十七年八月三十日起
，其餘新台幣壹萬伍仟玖佰柒拾捌元自民國九十八年五月十三日
起，均至清償日止，按年息百分之五計算之利息。
被告應給付原告丁○○新台幣拾貳萬捌仟捌佰柒拾柒元及其中
新台幣拾萬柒仟佰柒拾元自民國九十七年八月三十日起，其
餘新台幣貳萬壹仟伍佰零柒元自民國九十八年五月十三日起，均
至清償日止，按年息百分之五計算之利息。
被告應給付原告乙○○新台幣壹拾肆萬零壹元及自民國九十七年
八月三十日起至清償日止，按年息百分之五計算之利息。
被告應給付告庚○○新台幣陸萬肆仟元及自民國九十七年八月三
十日起至清償日止，按年息百分之五計算之利息。
原告其餘之訴駁回。
訴訟費用由被告負擔百分之九十一，由原告丁○○負擔百分之四
，餘由原告甲○○負擔。
本判決第一項於原告甲○○以新台幣壹拾貳萬玖仟元為被告供擔
保後，得假執行；但被告如於假執行程序實施前，以新台幣拾
捌萬伍仟佰零壹元為原告甲○○預供擔保，得免為假執行。
本判決第二項於原告丁○○以新台幣壹拾壹萬元為被告供擔保後
，得假執行；但被告如於假執行程序實施前，以新台幣拾貳萬
捌仟捌佰柒拾柒元為原告丁○○預供擔保，得免為假執行。
本判決第三項於原告乙○○以新台幣肆萬柒仟元為被告供擔保後
，得假執行；但被告如於假執行程序實施前，以新台幣壹拾肆萬
零壹元為原告乙○○預供擔保，得免為假執行。
本判決第四項於原告庚○○以新台幣貳萬貳仟元為被告供擔保後
，得假執行；但被告如於假執行程序實施前，以新台幣陸萬肆仟
元為原告庚○○預供擔保，得免為假執行。
原告其餘假執行之聲請駁回。
    事  實  及  理  由
壹、程序事項：
    按訴狀送達後，原告不得將原訴變更或追加他訴，但擴張或
    縮減應受判決事項之聲明者，不在此限，民事訴訟法第255
    條第1項第3款定有明文。原告起訴時請求被告給付原告甲○○新臺幣369,323元；給付原告丁○○新臺幣307370元；給
    付原告庚○○64,000元；給付原告乙○○144,400元。嗣於
    98年4月28日將原告甲○○部分之請求金額擴張為431,953元
    ；原告丁○○部分擴張為400,448元；原告乙○○之請求金
    額則減縮為140,001元。復於98年5月5日本院言詞辯論時，
    將原告丁○○部分之請求金額減縮為370,290元，上開變更
    核屬擴張及減縮聲明事項，揆諸前開規定，應予准許。
貳、實體事項：
一、原告起訴主張：
  (一)原告甲○○、丁○○原任職於被告公司，詎料被告公司自97
    年2月起即未給付薪資，原告等人迫於生計，多次向被告請
    求離職，但未獲批准，幾經爭取後被告於97年5月15日發給
    員工離職證明書，並附記因負責人過世、財務發生問題為由
    將其資遣，本件兩造間勞動契約終止符合勞動基準法第11條
    第1、2款或同法第14條第1項第5款所定之原因，被告需給付
    資遣費及預告工資。且原告等人任職時，被告並未按勞工保
    險條例第15條第1款規定及全民健康保險法第27條第1款規定
    ，繳納所需負擔之保險費，爰依勞動基準法第16條、第17條
    、第22條及勞工保險條例第15條第1款規定及全民健康保險
    法第27條第1款之規定，請求被告公司給付資遣費、預告工
    資、積欠之薪資及保險費，金額分別如下：
  1.被告自97年2月起積欠原告甲○○薪資189,074元，保險費
    4004元，扣除已給付之20,000元後，尚欠173,078元；又其
    工作年資為3年8個月又6天，資遣費年資為3.75個月，若按
    其離職前6個月之平均工資54,500元計算，被告應給付資遣
    費204,375元，預告工資54,500元，總計431,953元。被告雖
    抗辯原告甲○○於離職時未辦妥移交、未將密碼交出，而使
    被告受有損害，然被告公司並無明確之離職交接規範，原告
    離職時亦無人與其交接；被告所提出之單據無法證明所受之
    損害係由原告所造成，且被告公司於原告甲○○離職後3個
    月始請人破解電腦密碼，顯不合理被告不得據此主張抵銷。
  2.被告自97年2月起積欠原告丁○○薪資159,959元，保險費
    2,961元，扣除已支付之20,000元後，尚欠142,920元；又其
    工作年資則為4年9個月又18天，計算資遣費年資為4.83個月
    ，按其離職前6個月之平均固定薪資為39,000元計算，被告
    應給付資遺費共188,370元，預告工資39,000元，總計
    370,290元。被告雖抗辯原告丁○○於離職時未辦妥移交，
    然被告公司並無明確之離職交接規範，原告離職時亦無人與
    其交接。
  (二)原告庚○○自96年12月10日起至97年4月10日止，任職於被
    告公司；原告乙○○自96年12月26日起至97年4月11日止，
    任職於被告公司，惟被告公司均自97年2月起即未給付薪資
    ，共積欠庚○○薪資64,000元，乙○○140,001元，爰依勞
    動基準法第22條第2項規定請求被告給付工資。
  (三)聲明：1.被告應給付原告甲○○431,953元，及其中369,323
    元部分自支付命令送達翌日起至清償日止；其餘部分自98
    年4月28日至清償日止，按年息5 %計算之利息。2.被告應給
    付原告丁○○370,290元，及其中307,370元部分自支付命令
    送達翌日起至清償日止；其餘部分自98年4月28日起至清償
    日止，按年息5%計算之利息。3.被告應給付原告庚○○64,
    000元，及自支付命令送達翌日起至清償日止，按年息5%計
    算之利息。4.被告應給付原告乙○○140,001元，及自支付
    命令送達翌日起至清償日止，按年息5 %計算之利息；並陳
    明願供擔保，請准宣告假執行。
二、被告則抗辯：
  (一)被告公司自97年2月份，雖因資金周轉窘迫無法發放員工薪
    資，惟離職員工本應踐行離職交接程序，原告甲○○、丁○○離職未交接也未造清冊交待本身職務，故給予暫緩發放薪
    資。又甲○○及丁○○均為自動提出離職申請，被告無需給
    付資遣費，況被告公司因甲○○於離職時未交付電腦系統密
    碼，導致公司內部資訊無法正常運作，緊急約聘電腦維修人
    員進行軟體修護之工作，共計支出22,010元，據此請求抵銷
    ，並請求原告甲○○返還被告為清償薪資債務所交付之支票
    號碼DR0000000之支票，丁○○返還支票號碼DR0000000之支
    票。
  (二)至於原告庚○○及乙○○部分被告確有積欠薪資，惟因被告
    財務緊縮，無法立即給付原告薪資款項，此為被告所不願，
    願意將薪資折予公司產品替代做為清償。並聲明：請求駁回
    原告之訴及其假執行之聲請；訴訟費用由原告負擔；如受不
    利判決願供擔保請准宣告免為假執行。
三、兩造不爭執事項：
  (一)原告甲○○自93年9月9日起至97年5月21日止，任職於被告
    公司資訊部，擔任主任一職，與被告間存有僱傭契約關係，
    並有勞動基準法之適用。
  (二)原告丁○○自92年7月28日起至97年5月21日止，任職於被告
    公司管理都，擔任主任一職，與被告間存有僱傭契約關係，
    並有勞動基準法之適用。
  (三)原告庚○○自96年12月10日起至97年4月10日止，任職於被
    告公司管理部，擔任總務一職，與被告間存有僱傭契約關係
    ，並有勞動基準法之適用。
  (四)原告乙○○自96年12月26日起至97年4月11日止，任職於被
    告公司管理部，擔任經理一職，與被告間存有僱傭契約關係
    ，並有勞動基準法之適用。
  (五)被告自97年2月起公司確實有虧損情形，並自97年2月起，除
    曾給付原告甲○○及丁○○各20,000元之薪資外，即未給付
    原告等人薪資。
  (六)被告主張積欠原告庚○○之薪資為73,582元；積欠原告乙○○薪資為140, 001元，原告庚○○及乙○○，對此項金額均
    不爭執。
  (七)原告請求之薪資包括本薪、職務津貼、工作津貼、績效津貼
    、其他津貼、伙食津貼，並未扣除勞健保費等相關扣款。
  (八)被告於97年2月以後，除曾支付原告甲○○、丁○○各
    20,000元薪資外，並未再對原告給付任何薪資。
四、本件爭點略以：
  (一)原告甲○○、丁○○、庚○○、乙○○分別請求被告給付薪
    資報酬各173,078元、142,920元、64,000元、140,001元，
    是否有理由?
  (二)原告甲○○、丁○○與被告間之僱傭契約關係，係由何人、
    以何事由終止者?
  (三)被告以原告甲○○離職時未將公司電腦系統密碼交出，導致
    被告公司內部資訊無法正常運作，被告因此聘僱電腦維修人
    員進行軟體維修而支出22,010元，而依不完全給付之規定，
    請求原告甲○○賠償，以此債權與原告薪資債權抵銷，有無
    理由?
  (四)被告以其之前為清償對原告甲○○、丁○○所負薪資債務，
    而交付原告面額各為86,381元、56,654元之支票 (支票號碼
    DR0000000、DR0000000)，該支票既未兌現，則原告應於被
    告對其等清償薪資債務完畢時返還，是否有據?
五、原告甲○○部分
  1.薪資：原告甲○○自93年9月9日起至97年5月21日止任職於
    被告公司，依被告所提出之97年2至4月原告甲○○薪資明細
    ，其每月固定支領之項目包括本薪38,600元、職務津貼
    2,000元、工作津貼5,050元、績效津貼5,050元、其他津貼
    2,000元、伙食津貼1,800元，合計每月固定支領數額為
    54,500元，另97年2月有全勤津貼507元，此有97年2至4月甲○○薪資明細表在卷可稽。原告甲○○97年2月至4月應領之
    薪資數額，扣除各項扣款後，共計152,741元，此為原告甲○○所不爭，並有薪資明細表在卷可稽。97年5月原告甲○○既有上班21日，被告自應就此21日支付薪資，依上開薪資
    項目，原告甲○○97年5月分應支領之薪資為36,919元（
    54500x 21/31= 36919，小數點以下四捨五入，下同）（此
    部分僅按原告甲○○薪資項目計算，並未扣除任何扣款）。
    除上開項目外，原告甲○○並未主張尚有其他何種應支領之
    款項，是以原告甲○○97年2至5月之薪資總計為189,660元
    （152,741+ 36919= 189,960），惟被告就上開積欠薪資曾
    清償20,000元，此為原告甲○○所不爭，是以被告尚積欠原
    告甲○○之工資為169,960元（189,960- 20,000= 169,960
    ）。
        至於被告辯稱原告甲○○未完成離職交接，待其交接完
    畢即給付云云，惟查，姑不論原告甲○○是否確有未完成交
    接之情事，薪資僅為勞務之對價，離職時之交接與薪資給付
    間並無對待給付關係，不得作為薪資給付義務之同時履行抗
    辯事由。原告甲○○既已給付97年2月至離職之日期間之勞
    務，被告即應給付薪資，不得執與勞務無對價關係之交接義
    務為由拒絕給付薪資，被告此一抗辯為無理由，併此敘明。
  2.健保費：原告甲○○主張被告溢扣其勞健保費共4,004元，
    請求被告給付。經本院依職權向中央健康保險局函查原告甲○○97年2至5月健保費繳納金額及繳納方式，據中央健康保
    險局台北分局函覆稱，原告甲○○係97年5月1日自被告公司
    轉出，轉出同日轉入公所加保，97年5月健保費659元原告甲○○尚未繳交，此有98年8月27日健保北承字第0980100544
    號函在卷可稽。至於原告甲○○97年2至4月健保費繳納情況
    ，據中央健康保險局北區分局函覆稱，原告甲○○97年2至4
    月健保費中之自付保險費數額每月573元，由於該段期間內
    原告甲○○係以受僱者身分投保，因此健保費均統一由受僱
    單位代為扣繳，此有中央健康保險局北區分局98年8月27日
    健保桃承二字第0983168781號函在卷可稽，顯見原告甲○○
    97年2至4月健保費之自付額業已由被告代為扣繳完納，此部
    分屬原告甲○○依法應繳納之費用，被告代為扣繳完納，並
    無不合，自不生溢扣問題。至於97年5月之健保費，依全民
    健康保險法第29條第2項之規定，全民健康保險之保險費，
    應於被保險人投保當月繳納全月保險費，退保當月免繳保險
    費，是以雖原告甲○○在被告處任職至97年5月21日，而被
    告提前於97年5月1日將原告甲○○之健保轉出，然無論何種
    情況，原告甲○○均未在被告處任職至97年5月底，則97年5
    月之健保費原告甲○○均應自行於區公所繳納，金額為573
    元，被告無庸負擔雇主分擔額，亦無庸代為扣繳自付額；被
    告既尚未給付97年5月之薪水，自不發生由原告甲○○之薪
    資中溢扣97年5月健保費自付額之問題。原告甲○○並未舉
    證證明被告除依法扣繳上開應繳納之款項外，尚有何溢扣健
    保費之情況，從而，其主張被告溢扣健保費，請求被告給付
    ，即屬無據。
  3.勞保費：原告甲○○主張被告溢扣其勞健保費共4,004元，
    請求被告給付。經本院依職權向勞工保險局函查結果，原告
    甲○○係於97年4月30日退保，其97年2至4月個人每月應自
    行負擔之勞、就保保險費為571元，原告甲○○之投保單位
    積欠之勞保費及其滯納金、就保費及其滯納金，勞工保險局
    已移送行政執行處強制執行，此有勞工保險局93年8月24日
    保承行字第09810306750號函在卷可稽。據此，原告甲○○
    於97年2至4月仍由被告加保勞工保險，依法應負擔其自付額
    ，被告代為扣繳，並無不合；原告甲○○任職至97年5月21
    日，被告提前於97年4月30日即將原告甲○○退保，雖有未
    合，然被告既未給付原告甲○○97年5月之薪資，自不發生
    由原告甲○○之薪資中溢扣97年5月勞保費自付額之問題。
    至於被告積欠原告甲○○勞保費雇主應負擔部分，業經勞工
    保險局以行政執行程序追償中，亦不發生須由原告甲○○代
    被告墊付之情況，是以亦不得令被告將此部分欠繳之勞保費
    向原告給付。原告甲○○既未另行舉證證明被告有何自其薪
    資中溢扣超過上開應扣繳額之情況，從而，其主張被告溢扣
    勞保費，請求被告給付，即屬無據。
  4.預告工資：按預告工資之發給，係於雇主依勞動基準法第第
    11條或第13條但書規定終止勞動契約，而未依同法第16條第
    3項之規定期間預告者，始有其適用；此觀勞動基準法第16
    條之規定自明，是以於勞工終止勞動契約時，無論係依14條
    或第15條終止，均不得請求預告工資。原告甲○○既主張其
    係因被告未給付薪資而終止勞動契約，揆諸上開規定，即不
    得請求預告工資，從而，其依勞動基準法第16條請求被告給
    付預告工資54,500元，即無理由。
  5.資遣費：按雇主不依勞動契約給付工作報酬，勞工得不經預
    告終止勞動契約，雇主並應給付資遣費，勞動基準法第14條
    第1項第5款、第4項定有明文。原告甲○○主張其係因被告
    自97年2月起即未給付薪資，是以自被告公司離職，被告應
    依第14條第1項第5款、第4項給付資遣費204,375元；被告則
    主張原告甲○○係自請離職，故被告無庸給付資遣費。經查
    ，原告甲○○離職申請表之離職原因載為「因經濟壓力無法
    繼續工作」，員工離職證明書之附記則載為「前董事長過世
    致公司財務發生問題」，此有離職申請表、員工離職證明書
    在卷可稽，可見原告甲○○離職之原因確係因被告公司財務
    問題無法正常給薪致其選擇離職，被告對其積欠97年2月以
    後薪資一節亦不爭執，是以原告終止勞動契約，核與勞動基
    準法第14條第1項第5款之規定相符，揆諸前開說明，被告即
    應給付原告甲○○資遣費。
        原告甲○○係自93年9月9日起至97年5月21日止任職於
    被告公司，年資3年8月又13日，依勞動基準法第17條規定，
    被告應按3年9月之年資給付資遣費，亦即相當於3.75個月薪
    資之數額。原告甲○○主張其每月固定支領之項目包括本薪
    38,600 元、職務津貼2,000元、工作津貼5,050元、績效津
    貼5,050元、其他津貼2,000元、伙食津貼1,800元，合計
    54,500元，經查，原告甲○○主張之上開薪資數額，自96年
    10月至97年4月均無任何變更，此有薪資明細表（本院97審
    勞訴字第54號卷第34至40頁）在卷可稽，是以原告甲○○主
    張其離職前6月之平均薪資為54,500元，即屬有據，至於其
    他扣款僅為被告依法代為扣繳或有其他情況予以扣款，仍係
    自原告甲○○之薪資中支出，自屬原告甲○○薪資之一部，
    於計算平均薪資時自應予以列入，併此敘明。從而，原告甲○○得請求之資遣費數額為204,375元（54,500X 3.75=
    204,375）。
  6.抵銷部分：被告主張原告甲○○於離職時並未完成正常交接
    ，至被告公司內部資訊斷層無法運作，聘請外部人員修理，
    支出維修費用22,010元，自得請求原告甲○○賠償，爰以此
    與被告對原告甲○○之債務抵銷云云，並提出費用明細、服
    務項目請領明細電子郵件為證，然為原告甲○○所否認。經
    查，被告所提出之請款項目僅記載web後台修復、鼎新系統
    公司資料修復、現場資訊協助等，此有服務項目請領明細電
    子郵件可稽，無法逕行認為確係修復因原告甲○○未完成交
    接導致之問題，且請款之日期係97年8月24日、97年10月20
    日，與原告甲○○離職之日期相距達3月、5月，若確係因原
    告甲○○未正常交接而導致問題，被告竟坐視不顧，遲至數
    月始僱人處理，顯與常理不符，是以被告主張此一維修支出
    係因原告甲○○未完成交接所致云云，尚無可採，則被告以
    此主張與原告之債權抵銷，要屬無據。
  7.返還支票：被告另主張前曾給付面額86,381元，支票號碼
    DR0000000之支票予原告甲○○，尚未兌現，若被告付清薪
    資原告甲○○應返還票據云云，然查，被告既主張該支票係
    先前為清償薪資而交付，顯然係為清償舊債務而負擔新債務
    ，亦即薪資與支票均為被告之給付義務，並非對待給付關係
    ，是以被告無從以支票之返還與薪資之給付行使同時履行抗
    辯。至於被告於清償薪資後如欲請求原告甲○○返還票據，
    自得另訴請求，併此敘明。
  8.綜上，被告應給付原告甲○○之數額薪資180,926元、資遣
    費204,375元，合計385,301元。
六、原告丁○○部分
  1.薪資：原告丁○○自92年7月28日起至97年5月21日止任職於
    被告公司，依被告所提出之97年2至4月原告丁○○薪資明細
    ，其每月固定支領之項目包括本薪27,800元、職務津貼
    2,000元、工作津貼3,700元、績效津貼3,700元、伙食津貼
    1,800元，合計每月固定支領數額為39,000元，另97年2 月
    有全勤津貼352元，此有97年2至4月丁○○薪資明細表在卷
    可稽。原告丁○○97年2月至4月應領之薪資數額，扣除各項
    扣款後，共計133,959元，此為原告丁○○所不爭，並有薪
    資明細表在卷可稽。97年5月原告丁○○既有上班21日，被
    告自應就此21日支付薪資，依上開薪資項目，原告丁○○97
    年5月分應支領之薪資為26,419元（39,000x 21/31= 26,419
    ）。（此部分僅按原告丁○○薪資項目計算，並未扣除任何
    扣款）。除上開項目外，原告丁○○並未主張尚有其他何種
    應支領之款項，是以原告丁○○97年2至5月之薪資總計為
    166,378元（133,959+ 26,419= 160,378），惟被告就上開
    積欠薪資曾清償20,000元，此為原告丁○○所不爭，是以被
    告尚積欠原告丁○○之薪資為140,378元（160,378-
    20,000= 140,378）。至於被告辯稱原告丁○○未完成離職
    交接，待其交接完畢即給付云云，惟查，姑不論原告丁○○
    是否確有未完成交接之情事，薪資僅為勞務之對價，離職時
    之交接與薪資給付間並無對待給付關係，不得作為薪資給付
    義務之同時履行抗辯事由。原告丁○○既已給付97年2月至
    離職之日期間之勞務，被告即應給付薪資，不得執與勞務無
    對價關係之交接義務為由拒絕給付薪資，被告此一抗辯為無
    理由，併此敘明。
  2.健保費：原告丁○○主張被告溢扣其勞健保費共2,961元，
    請求被告給付。經本院依職權向中央健康保險局函查原告丁○○97年2至5月健保費繳納金額及繳納方式，據中央健康保
    險局台北分局函覆稱，原告丁○○係97年5月15日自被告公
    司轉出，轉出同日轉入公所加保，97年5月健保費659元原告
    丁○○自行持單完納，此有98年8月27日健保北承字第
    0980100544號函在卷可稽。至於原告丁○○97年2至4月健保
    費繳納情況，據中央健康保險局北區分局函覆稱，原告丁○○97年2至4月健保費中之自付保險費數額每月393元，由於
    該段期間內原告甲○○係以受僱者身分投保，因此健保費均
    統一由受僱單位代為扣繳，此有中央健康保險局北區分局98
    年8月27日健保桃承二字第0983168781號函在卷可稽，顯見
    原告丁○○97年2至4月健保費之自付額業已由被告代為扣繳
    完納，此部分屬原告丁○○依法應繳納之費用，被告代為扣
    繳完納，並無不合，自不生溢扣問題。至於97年5月之健保
    費，依全民健康保險法第29條第2項之規定，全民健康保險
    之保險費，應於被保險人投保當月繳納全月保險費，退保當
    月免繳保險費，是以雖原告丁○○在被告處任職至97年5 月
    21日，而被告提前於97年5月15日將原告甲○○之健保轉出
    ，然無論何種情況，原告丁○○均未在被告處任職至97年5
    月底，則97年5月之健保費原告丁○○均應自行於區公所繳
    納，金額為393元，被告無庸負擔雇主分擔額，亦無庸代為
    扣繳自付額；被告既尚未給付97年5月之薪水，自不發生由
    原告丁○○之薪資中溢扣97年5月健保費自付額之問題。原
    告丁○○並未舉證證明被告除依法扣繳上開應繳納之款項外
    ，尚有何溢扣健保費之情況，從而，其主張被告溢扣健保費
    ，請求被告給付，即屬無據。
  3.勞保費：原告丁○○主張被告溢扣其勞健保費共2,961元，
    請求被告給付。經本院依職權向勞工保險局函查結果，原告
    丁○○係於97年5月15日退保，其97年2至4月個人每月應自
    行負擔之勞、就保保險費為453元，同年5月份個人每月應自
    行負擔之勞、就保保險費為226元，原告丁○○之投保單位
    積欠之勞保費及其滯納金、就保費及其滯納金，勞工保險局
    已移送行政執行處強制執行，此有勞工保險局93年8月24 日
    保承行字第09810306750號函在卷可稽。據此，原告丁○○
    於97年2至4月仍由被告加保勞工保險，依法應負擔其自付額
    ，被告代為扣繳，並無不合；原告丁○○任職至97年5月21
    日，被告提前於97年5月15日即將原告丁○○退保，雖有未
    合，然被告既未給付原告丁○○97年5月之薪資，自不發生
    由原告丁○○之薪資中溢扣97年5月勞保費自付額之問題。
    至於被告積欠原告丁○○勞保費雇主應負擔部分，業經勞工
    保險局以行政執行程序追償中，亦不發生須由原告丁○○代
    被告墊付之情況，是以亦不得令被告將此部分欠繳之勞保費
    向原告丁○○給付。原告丁○○既未另行舉證證明被告有何
    自其薪資中溢扣超過上開應扣繳額之情況，從而，其主張被
    告溢扣勞保費，請求被告給付，即屬無據。
  4.預告工資：按預告工資之發給，係於雇主依勞動基準法第第
    11條或第13條但書規定終止勞動契約，而未依同法第16條第
    3項之規定期間預告者，始有其適用；此觀勞動基準法第16
    條之規定自明，是以於勞工終止勞動契約時，無論係依14條
    或第15條終止，均不得請求預告工資。原告丁○○既主張其
    係因被告未給付薪資而終止勞動契約，揆諸上開規定，即不
    得請求預告工資，從而，其依勞動基準法第16條請求被告給
    付預告工資39,000元，即無理由。
  5.資遣費：按雇主不依勞動契約給付工作報酬，勞工得不經預
    告終止勞動契約，雇主並應給付資遣費，勞動基準法第14條
    第1項第5款、第4項定有明文。原告丁○○主張其係因被告
    自97年2月起即未給付薪資，是以自被告公司離職，被告應
    依第14條第1項第5款、第4項給付資遣費204,375元；被告則
    主張原告甲○○係自請離職，故被告無庸給付資遣費。經查
    ，原告甲○○離職申請表之離職原因載為「近來父親身體不
    適，加上家裡經濟負擔較重，想休息一段時日照顧父親，待
    一切穩定後，就近求職照顧」，員工離職證明書之附記則載
    為「前董事長過世致公司財務發生問題」，此有離職申請表
    、員工離職證明書在卷可稽，可見原告丁○○離職之原因確
    包括因被告公司財務問題無法正常給薪致其選擇離職，被告
    對其積欠97年2月以後薪資一節亦不爭執，雖亦提及其他理
    由，然被告既確有未按時給薪之情況，原告亦有提及此一離
    職事由，則原告終止勞動契約，即與勞動基準法第14條第1
    項第5款之規定相符，揆諸前開說明，被告應給付原告丁○○資遣費。
        原告丁○○係自92年7月28日起至97年5月21日止任職於
    被告公司，年資4年9月又24日，依勞動基準法第17條規定，
    被告應按4年10月之年資給付資遣費，亦即相當於3.75個月
    薪資之數額。原告丁○○主張其每月固定支領之項目包括本
    薪27,800元、職務津貼2,000元、工作津貼3,700元、績效津
    貼3,700元、伙食津貼1,800元，合計39,000元，經查，原告
    丁○○主張之上開薪資數額，自96年10月至97年4月均無任
    何變更，此有薪資明細表（本院97審勞訴字第54號卷第34至
    40頁）在卷可稽，是以原告丁○○主張其離職前6月之平均
    薪資為39,000元，即屬有據，至於其他扣款僅為被告依法代
    為扣繳或有其他情況予以扣款，仍係自原告丁○○之薪資中
    支出，自屬原告丁○○薪資之一部，於計算平均薪資時自應
    予以列入，併此敘明。從而，原告丁○○得請求之資遣費數
    額為188,499元（39,000X 4 10/12= 188,499）。
  6.返還支票：被告另主張前曾給付面額56,654元，支票號碼
    DR0000000之支票予原告丁○○，尚未兌現，若被告付清薪
    資原告丁○○應返還票據云云，然查，被告既主張該支票係
    先前為清償薪資而交付，顯然係為清償舊債務而負擔新債務
    ，亦即薪資與支票均為被告之給付義務，並非對待給付關係
    ，是以被告無從以支票之返還與薪資之給付行使同時履行抗
    辯。至於被告於清償薪資後如欲請求原告丁○○返還票據，
    自得另訴請求，併此敘明。
  7.綜上，被告應給付原告丁○○之數額薪資140,378元、資遣
    費188,499元，合計328,877元。
七、原告乙○○、庚○○部分
    原告乙○○主張被告積欠其97年2月1日起至97年4月11日止
    之薪資140,001元，原告庚○○主張被告積欠其97年2月1日
    起至97年4月10日止之薪資64,000元，請求被告如數清償；
    被告自承積欠原告乙○○、庚○○之薪資分別為140,001元
    、73,580元（本院97審勞訴字第54號卷第70至71頁），是以
    就原告乙○○、庚○○請求之薪資數額範圍內，兩造並無爭
    執，從而，原告乙○○、庚○○請求被告如數給付，即屬有
    據。至於被告辯稱原告乙○○、庚○○未完成離職交接，待
    其交接完畢即給付云云，惟查，姑不論原告乙○○、庚○○
    是否確有未完成交接之情事，薪資僅為勞務之對價，離職時
    之交接與薪資給付間並無對待給付關係，不得作為薪資給付
    義務之同時履行抗辯事由。原告乙○○、庚○○既已給付97
    年2月至離職之日期間之勞務，被告即應給付薪資，不得執
    與勞務無對價關係之交接義務為由拒絕給付薪資，被告此一
    抗辯為無理由，併此敘明。
八、綜上，原告甲○○請求被告給付薪資、資遣費共計385,301
    元及其中369,323元自起訴狀繕本送達被告翌日即97年8月30
    日起，其餘15,978元自追加狀繕本送達被告翌日即98年5月
    13日起（按追加狀繕本係原告自行送達被告，然原告並未提
    出回執，爰以被告就該追加狀提出答辯狀之日即98年5月12
    日為追加狀繕本送達日，下同），均至清償日止，按年息5
    ％計算之利息；原告丁○○請求被告給付薪資、資遣費
    328,877元，及其中307,370元自起訴狀繕本送達被告翌日即
    97年8月30日起，其餘21,507元自追加狀繕本送達被告翌日
    即98年5月13日起，均至清償日止，按年息5％計算之利息；
    原告乙○○、庚○○分別請求被告給付薪資140,001元、
    64,000元，及均自起訴狀繕本送達被告翌日即97年8月30日
    起至清償日止，按年息5％計算之利息，為有理由，應予准
    許；逾此部份之請求即屬無據，應予駁回。
九、兩造陳明願供擔保，聲請宣告假執行或免為假執行，經核原
    告勝訴部分，合於法律規定，爰分別酌定相當之擔保金額宣
    告之；原告其餘假執行之聲請，因訴之駁回而失所依據，不
    予准許。
十、因本案事證已臻明確，兩造其餘主張陳述及所提之證據，均
    毋庸再予審酌，附此敘明。
十一、據上論結：原告之訴為一部有理由，一部無理由，並依民
      事訴訟法第79條但書、第390條第2項、第392條，判決如
      主文。
中    華    民    國    98    年    9    月    30    日
                    勞工法庭    法  官  陳怡雯
以上正本係照原本作成。
如對本判決上訴，須於判決送達後20日內向本院提出上訴狀。
中    華    民    國    98    年    9    月    30    日
                                書記官  鄭美華


司法院資訊處製作；財團法人民間司法改革基金會備份。
